臺灣桃園地方法院民事裁定
110年度消債更字第364號
聲  請  人  
即  債務人  彭稜鈞即彭葉蓉

代  理  人  楊雅馨律師(法律扶助律師)
上列聲請人因消費者債務清理條例事件，聲請更生，本院裁定如
下：
    主  文
債務人彭稜鈞即彭葉蓉自民國111年1月12日下午5 時起開始更生
程序。
命司法事務官進行本件更生程序。
    理  由
一、按債務人不能清償債務或有不能清償之虞者，得依本條例所
    定更生或清算程序，清理其債務；債務人無擔保或無優先權
    之本金及利息債務總額未逾新臺幣（下同）1,200萬元者，
    於法院裁定開始清算程序或宣告破產前，得向法院聲請更生
    ；債務人對於金融機構負債務者，在聲請更生或清算前，應
    向最大債權金融機構請求協商債務清償方案，或向其住、居
    所地之法院或鄉、鎮、市、區調解委員會聲請債務清理之調
    解，消費者債務清理條例（下稱消債條例）第3條、第42條
    第1項、第151條第1項定有明文。又按法院開始更生程序之
    裁定，應載明其年、月、日、時，並即時發生效力；法院裁
    定開始更生或清算程序後，得命司法事務官進行更生或清算
    程序，消債條例第45條第1項、第16條第1項前段亦有明文。
二、聲請意旨略以：聲請人現任職於大江電子遊戲場業股份有限
    公司，每月薪資約2萬8,000元，名下無財產，無擔保或無優
    先權之債務總額則未逾1,200萬元，復未經法院裁定開始清
    算程序或宣告破產，且聲請人於民國110年5月7日向鈞院聲
    請消費者債務清理之調解，但調解不成立，爰聲請更生等語
    。
三、經查：
　　㈠關於前置協商之要件：聲請人前於110 年5 月7日向本院
      聲請消費者債務清理之調解，因無力清償債務而與最大債
      權銀行調解不成立等情，有本院調解不成立證明書附卷可
      按（見本院110 年度司消債調字第239 號卷第168頁，下
      稱調解卷），堪可採認。
　　㈡關於聲請人之債務總額：聲請人雖陳報其無擔保或無優先
      權債務總額為127萬1,324元（見調解卷第10至15頁），然
      依債權人之陳報（見調解卷第51至108、113至140、166頁
      ），實為578萬4,411元（計算式：20萬9,324元＋21萬3,44
      4元＋35萬3,110元＋41萬7,336元＋52萬8,710元＋34萬1,833
      元＋8萬2,710元＋63萬9,415元＋1萬6,931元＋42萬2,291元＋2
      6萬0,624元＋62萬3,788元＋11萬5,764元＋20萬9,324元＋44
      萬7,228元＋21萬3,444元＋12萬5,258元＋14萬4,472元＋33萬
      6,695元＋8萬2,710元＝578萬4,411元），本院認應以該金
      額為其債務總額。
　　㈢關於聲請人之財產及收入：聲請人名下無財產，有聲請人
      提出之財產收入報告書、全國財產稅總歸戶財產查詢清單
      及110年9月16日調解程序筆錄在卷可佐（見調解卷第8、1
      9、164、165頁）；就收入部分，聲請人稱現任職於大江
      電子遊戲場業股份有限公司，每月收入原為2萬8,000元，
      惟因疫情影響而減薪，有聲請人提出之107及108年度綜合
      所得稅各類所得資料清單、薪資條、勞工保險被保險人投
      保資料表、員工薪資報表、薪轉戶存簿影本、新進職工薪
      酬通知單等件為證（見調解卷第20頁、本院卷第21至35頁
      ）。依聲請人上開薪資報表所載，聲請人於110年4月7日
      到職後該月之工作天數為24日，本薪加計伙食津貼共1萬9
      ,888元，其後因疫情而致八大行業停業，工作天數自9日
      至19日不等（見本院卷第23至33頁），惟中央流行疫情指
      揮中心業已公布八大行業於110年11月2日起可有條件復業
      ，聲請人應可回復原薪資水平，故認仍應依新進職工薪酬
      通知單所載之2萬8,000元列計（見本院卷第35頁），惟待
      更生程序進行後，仍得依聲請人該時之薪資所得而為認定
      ，在此敘明。又聲請人陳其領有租屋補助每月4,000元，
      並提出存簿影本為據（見本院卷第41至52頁），則依消費
      者債務清理條例施行細則第21條第4項規定，亦應計入聲
      請人之收入，是本院認應以3萬2,000元列計其每月收入為
      適當（計算式：2萬8,000元＋4,000元＝3萬2,000元）。
　　㈣關於聲請人之必要支出：聲請人陳報其每月必要生活費用
      為2萬2,939元（包括：膳食費7,500元、房租7,000元、交
      通費500元、電話費300元、醫療費200元、勞健保費1,489
      元、水電費950元、雜支2,000元、配偶扶養費3,000元）
      ，業提出房屋租賃契約書、衛生福利部桃園醫院診斷證明
      書、配偶之戶籍謄本、中華民國身心障礙證明、低收入戶
      證明書、全國財產稅總歸戶財產查詢清單、存簿影本、10
      9綜合所得稅各類所得資料清單附卷可參（見調解卷第25
      至31頁、本院卷第37至55頁）。其中聲請人自陳其配偶領
      有中度身心障礙證明，無法外出工作，名下亦無財產，僅
      領有身障補助每月8,836元及三節慰問金每年共6,500元，
      而按夫妻互負扶養之義務，其負扶養義務之順序與直系血
      親卑親屬同，其受扶養權利之順序與直系血親尊親屬同。
      又受扶養權利者，以不能維持生活而無謀生能力者為限。
      前項無謀生能力之限制，於直系血親尊親屬，不適用之，
      民法第1116條之1、第1117條分別定有明文。而夫妻受扶
      養權利之順序既與直系血親尊親屬同，自亦不以無謀生能
      力為必要（最高法院79年度台上字第2629號民事判決要旨
      可資參考）；本院再審酌桃園市110年度平均每人每月最
      低生活費、聲請人之經濟及上開家庭生活狀況等情，認聲
      請人陳報之扶養費及生活費用金額尚屬適當，是聲請人每
      月必要生活費用應以2萬2,939元列計。
　　㈤聲請人現每月所得收入約為3萬2,000元，扣除其必要支出2
      萬2,939元後，剩餘9,061元（計算式：3萬2,000元－2萬2,
      939元＝9,061元）。而聲請人現年46歲（64年次），距勞
      工強制退休年齡（65歲），尚約19年，是審酌聲請人目前
      之收支狀況，及積欠債務之利息或違約金仍在增加中等情
      況，堪認聲請人之收入及財產狀況，有藉助更生制度調整
      其與債權人間權利義務關係之必要，自應許聲請人得藉由
      更生程序清理債務。
四、綜上所述，聲請人係消費者，已達不能清償債務之程度，經
    消費者債務清理調解不成立，足堪認定無誤。此外，本件復
    查無消債條例第6條第3項、第8條或第46條各款所定應駁回
    更生聲請之事由。從而，本件聲請，於法有據，應予准許，
    並依同條例第16條第1項規定，命司法事務官進行更生程序
    。
五、末以本院雖裁定准許開始更生程序，俾使聲請人得以重建經
    濟生活，惟本裁定不生免責效力，須聲請人於更生程序中與
    債權人協定更生方案，並持續履行，始能依消債條例第73條
    免責，附此敘明。
中　　華　　民　　國　　111 　年　　1　　月　  12 　　日
                  民事第二庭    法　官　張震武
以上正本係照原本作成。　　　　　　　　　
本件裁定不得抗告。
本裁定已業於111年1月12日下午5時整公告。 
中　　華　　民　　國　　111 　年　　1 　　月　　12　　日
                                書記官  陳𥴡濤